臺灣臺中地方法院民事判決　95年度訴字第1728號
原　　　告　鉦記企業股份有限公司
法定代理人　甲　○
訴訟代理人　楊盤江律師
被　　　告　丙○○
訴訟代理人　程弘模律師
被　　　告　乙○○
　　　　　　　　　　　（現於台灣台中監獄執行中）
被　　　告　趙靜芝
　　　　　即趙素貞）指定送.
當事人間損害賠償事件，本院於95年12月28日言詞辯論終結，判
決如下：
    主    文
被告乙○○、趙靜芝應連帶給付原告新台幣貳拾肆萬柒仟肆佰陸
拾元及自民國九十五年十月二十日起至清償日止按年利率百分之
五計算之利息。
原告其餘之訴駁回。
訴訟費用由被告乙○○、趙靜芝連帶負擔百分之四，餘由原告負
擔。
本判決原告勝訴部分得假執行。但被告乙○○、趙靜芝如以新台
幣貳拾肆萬柒仟肆佰陸拾元為原告供擔保後，得免為假執行。
原告其餘假執行之聲請駁回。
    事實及理由
一、原告方面起訴主張：
  (一)被告乙○○自92年03月24日起任職原告公司，由被告丙○○
    及趙靜芝（原名趙素貞）出具保證書負連帶保證人責任。被
    告乙○○於94年1月至95年4月間，向原告公司之倉庫管理員
    及守衛訛稱公司擬出貨，載走公司產品AO杯子（含AO-360、
    AO-500及AO-700）及Hips杯子（含K-17 0、K-400及K-500）
    銷售，致原告損失5,682,250元，因而依侵權行為法律關係
    及連帶保證關係請求被告連帶賠償前揭損害，
  (二)被告丙○○目前仍在原告公司任職，其長子張清祺曾在原告
    公司任職，丙○○於88年12月2日出具保證書，當其保證人
    ，張清祺死亡後，丙○○介紹乙○○至原告公司任職。丙○○為原告公司之員工，且曾為張清祺之保證人，知悉員工至
    原告公司任職應出具保證書，不可能未同意擔任乙○○之保
    證人。趙靜芝雖稱「丙○○」之姓名為其所書，印文為其所
    蓋，未獲得丙○○之同意云云，惟趙靜芝為丙○○之媳婦，
    如未獲得丙○○之同意，應不敢擅自為之，因乙○○及趙靜
    芝均無財產，而丙○○則有，趙靜芝上開陳述係為了避免丙○○負保證責任，與事實不符，不足採信。
  (三)被告乙○○自94年1月起至95年4月19日止所侵占之數量，應
    以原告生產量扣除出貨量及庫存後之數量，即為被告乙○○
    侵占之數量，詳如【附表一】所示，合計5,682,250元。又
    依原告電腦帳所記載之出貨量與倉庫管理員丁○○、被告張
    清峰於出貨時在桌曆上逐日記載之出貨量加以比對，自95
    年1月2日起至95年4月19日止，二者之差額即為被告乙○○
    所侵占，合計2,349,810元；如以被告所載數量之加框部分
    計算，亦有侵占1208箱，金額為896,230元，被告乙○○於
    鈞院所自認之侵占數量顯屬過低。
  (四)聲明：(1)被告應連帶給付原告5,682,250元及自起訴狀繕本
    送達之翌日起至清償日止，按年利率百分之5計算之利息。
    (2)願供擔保請准宣告假執行。
二、被告方面：
  (一)被告乙○○抗辯稱：
  (1)被告乙○○確實有侵占公司之貨物，但是僅有侵占下列數量
    ：(1)95年1月20日侵占AO塑膠杯AO-360：30箱、AO- 500：30
    箱；(2)95年3月8日侵占AO塑膠杯AO-360：30箱、AO- 500：
    10箱、AO-700：40箱；(3)95年3月10日侵占AO 塑膠杯AO-360
    ：25箱、AO-500：12箱、AO-700：45箱；(4)95 年3月17日侵
    占AO塑膠杯AO-360：17箱、AO-500：30箱、AO-700：20箱，
  (2)保證書上之內容係其委託被告趙靜芝填寫，被告乙○○部分
    簽名由其自己親簽，連帶保證人丙○○、趙素貞之簽名，係
    其請被告趙靜芝簽名，被告丙○○之印章乃係其委託外面他
    人所刻印，由其自行蓋用在保證書上。
  (二)被告趙靜芝則以：保證書之內容確實為其所填寫，連帶保證
    人丙○○之簽名係乙○○委請我代簽的，但其不知乙○○有
    無經過丙○○同意。
  (三)被告丙○○則以：
  (1)原告提出之保證書上被告丙○○之簽名及印文均非真正，被
    告丙○○與原告間並無連帶保證關係存在。
  (2)被告丙○○之長子張清祺生前任職原告公司固係由被告丙○○擔任保證人。惟此一事實無法即得推論出被告丙○○同意
    擔任被告乙○○之保證人之事實。
  (3)觀諸原告所提由被告乙○○交付之保證書，其上被告丙○○
    之簽名式與被告丙○○提出之89年至92年間之簽名式資料，
    其簽名樣式以肉眼觀察互為比對，即知不論運筆方式、書寫
    字樣、線條走勢等均大異其趣，足認非同一人所為，故原告
    所提之保證書上之丙○○簽名字樣非被告丙○○親簽。
  (4)被告丙○○亦未曾授權由他人代筆簽名於該保證書上，且從
    未以口頭表示同意擔任被告乙○○之連帶保證人。該保證書
    上之丙○○字樣印文，係被告乙○○自行委由他人所刻印章
    並自行用印，被告丙○○對於此情亦不知悉，足以認定兩造
    間並無連帶保證契約關係。
  (四)並均聲明：(1)原告之訴駁回；(2)如受不利之判決，願供擔保
    請准宣告假執行。
三、兩造經法官試行整理並簡化爭點，結果如下：
  (一)兩造不爭執之事項：
  (1)被告乙○○自92年3月24日起在原告公司任職，擔任業務員
    兼送貨員，於95年4月19日離職。
  (2)被告趙靜芝為乙○○之配偶，於92年4月1日在保證書上親自
    簽名蓋章，內載：乙○○如在職期間，「因違犯辦事規則，
    或侵佔財務、貨款、失職、疏忽或其他侵權行為，致使貴公
    司蒙受財務損失時，本連帶保證人願負完全賠償責任，並放
    棄先訴抗辯權」等文字，被告趙靜芝與原告間有連帶保證關
    係存在。
  (3)92年4月1日保證書上「丙○○」之姓名非被告丙○○書寫。
  (4)被告乙○○因侵占原告之AO塑膠杯等物品，經台灣高等法院
    台中分院95年度上易字第1495號判決被告乙○○有期徒刑1
    年2個月確定。
  (二)兩造爭執之事項
  (1)原告與被告丙○○間有無連帶保證關係存在？
　(2)被告乙○○侵占原告公司貨物之數量及金額為何？
四、本院得心證之理由：
  (一)原告主張：被告乙○○自92年3月24日起在原告公司任職，
    擔任業務員兼送貨員，於95年4月19日離職，被告乙○○自
    95年1月至同年4月份共計侵占原告公司如【附表一】所示之
    貨物等情，被告乙○○雖坦承侵占原告公司貨物，然否認原
    告所主張之侵占數量。經查：
  (1)被告於本院95年度易字第2466號及台灣高等法院台中分院95
    年度上易字第1495號刑事案件審理中坦承侵占領料單上所示
    物品共計225箱，此有刑事判決在卷足憑，而被告於本院審
    理時以訴狀坦承其分別於【附表二】編號一至四所侵占之數
    量（其中編號二ＡＯ500部分本院認仍以領料單為準），有
    該訴狀在卷足憑，本院兩相核對參照，加上有領料單足以佐
    證之編號五部分40箱貨物部分，認原告主張被告侵占數量如
    【附表二】所示，應可採信。另原告於刑事案件另坦承侵占
    紙杯P200、P205各5箱部分，並非原告於本件請求之範圍，
    本院自不予審酌，附此敘明。
  (2)原告雖主張被告乙○○侵占數量應如【附表一】所示，然原
    告之職員丁○○於前揭刑事案件審理時證稱：原告公司之作
    業流程為，領貨人員開具領料單向倉庫人員領料後，持領料
    單向會計人員登入電腦資料，開發出貨單送貨；倉庫本身並
    無紀錄，如果領料人員領料後，未持向會計人員登入電腦資
    料，開發出貨單，無法顯示領料事實；領料出貨人員尚有六
    人；卷附五張領料單影本，應是被告乙○○領料後未持向會
    計登入，留在倉庫等語；另原告公司業務組長劉宏一於前揭
    刑事案件偵查中證稱：我們公司以總生產量扣除總出貨量及
    庫存，剩下的差額都算是被告侵占的，這些是公司的計算，
    並沒有證據等語，此有前揭判決書在卷足參，則原告公司倉
    庫既無就領料人領取數量為紀錄，會計人員之出貨紀錄又繫
    之於領料之人是否持領料單前往登記，從事領料出貨之人，
    又非止被告乙○○一人，故原告前揭主張尚難採信。
  (3)原告另主張依該公司電腦所記載出貨量，與倉庫管理員丁○○、被告乙○○於出貨時在桌曆上逐日記載之出售量加以比
    對，自95年1月2日至95年4月19日差額有3110箱，金額共2,
    349,810元；如以被告所載數u量之加框部分計算，亦有侵占
    1208箱，金額為896,230元云云，惟查告訴人所提出之桌曆
    影本，其上加框部分係被告所載，固據證人丁○○於前揭刑
    事案件審理時證述在卷，然於經驗法則上，並無法排除被告
    有將領取之貨物，依公司規定送貨之可能，故尚難僅憑證人
    前揭證詞即推認被告侵占之數量，從而原告主張被告乙○○
    侵占之數量，逾本院所認定【附表二】所示之數量之外，為
    無理由，應予駁回。
  (二)按因故意或過失，不法侵害他人之權利者，負損害賠償責任
    。故意以背於善良風俗之方法，加損害於他人者亦同，民法
    第184條第1項定有明文。本件被告乙○○故意侵占原告公司
    如【附表二】所示之物品，依前揭法律規定，自應負損害賠
    償責任。又被告趙靜芝為被告乙○○之職務保證人，業為被
    告趙靜芝所自認，則原告依連帶保證關係請求被告趙靜芝負
    連帶保證責任，即有理由。
  (三)原告雖主張被告丙○○為被告乙○○之連帶保證人云云，並
    提出92年4月1日保證書為證。惟查：。
  (1)前揭保證書上「丙○○」之姓名係由被告趙靜芝所簽寫，並
    非被告丙○○所親簽等情，業為兩造所不爭，且保證書上丙○○之印文係被告乙○○擅自委請他人刻印，並自行蓋用於
    保證書上等情，業為被告乙○○於本院陳述明確，本院審之
    上開保證書既非被告丙○○所簽名，且原告亦未能舉證證明
    保證書上之印文係屬真正，故原告主張其與被告丙○○間有
    連帶保證關係，即乏證明而不足採信。
  (2)又原告另主張被告丙○○目前雖仍在原告公司任職，其長子
    張清祺曾在原告公司任職，丙○○於88年12月2日出具保證
    書，當其保證人，張清祺死亡後，丙○○介紹乙○○至原告
    公司任職。丙○○為原告公司之員工，且曾為張清祺之保證
    人，知悉員工至原告公司任職應出具保證書，不可能未同意
    擔任乙○○之保證人，且趙靜芝為丙○○之媳婦，如未獲得
    丙○○之同意，應不敢擅自為之云云，然被告丙○○曾為長
    子張清祺擔任連帶保證人或知悉員工至原告公司任職應出具
    保證書之事實，客觀上均無法推認被告丙○○有授權被告張
    清峰或趙靜芝於保證書上簽名或用印，故原告上開主張不足
    採信。從而原告主張其與被告丙○○間有連帶保證法律關係
    存在云云，即不足採信。
  (四)綜上所述，本件被告乙○○侵占原告公司如【附表二】所示
    之貨物，被告趙靜芝為其連帶保證人，原告依侵權行為法律
    關係及連帶保證關係，請求被告乙○○、趙靜芝負連帶損害
    賠償責任即有理由。本院復審之原告主張如【附表二】貨物
    之單價，均為被告所不爭，則原告請求被告乙○○、趙靜芝
    連帶賠償如【附表二】所示物品之價值共計247,460元及起
    訴狀送達被告之翌日即95年10月20日起至清償日止，按年利
    率百分之5計算之利息，為有理由，應予准許。原告逾上開
    部分之請求，為無理由，應予駁回。
  (五)本判決原告勝訴部分，本院命被告給付原告之金額未逾50萬
    元，應依民事訴訟法第389條第1項第5款規定，依職權宣告
    假執行；被告就此部分陳明願供擔保，請求宣告免為假執行
    ，核無不合，爰酌定相當之擔保金額，予以准許。至原告敗
    訴部分，其假執行之聲請已失所依據，應予駁回。
五、本件事證已臻明確，兩造所為之其他主張或所提之證據，均
    已無礙於本院前揭審認，故不再逐一論述，併予敘明。
六、訴訟費用負擔及假執行宣告之依據：依民事訴訟法第79條、
    第85條第2項、第389條第1項第5款、第392條，判決如主文
    。
中　　華　　民　　國　　96　　年　　1 　　月　　11　　日
                  民事第三庭    法  官  陳毓秀
正本係照原本作成。
如對本判決上訴，須於判決送達後20日內向本院提出上訴狀。
中　　華　　民　　國　　96　　年　　1 　　月　　11　　日
                                書記官  吳美鳳
【附表一】
┌──┬────────┬───────────┬─────────┐
│編號│  侵占物品品名　│      數     量       │    公司價格      │
│    │                │                      │    （新臺幣）    │
├──┼────────┼───────────┼─────────┤
│ 一 │ AO360塑膠杯    │        2639箱        │    每箱790元     │
├──┼────────┼───────────┼─────────┤
│ 二 │ AO500塑膠杯    │        1620箱        │    每箱890元     │
├──┼────────┼───────────┼─────────┤
│ 三 │ AO700塑膠杯    │         724箱        │    每箱520元     │
├──┼────────┼───────────┼─────────┤
│ 四 │ K170塑膠杯     │        3239箱        │    每箱4600      │
├──┼────────┼───────────┼─────────┤
│ 五 │ K400塑膠杯     │         144箱        │    每箱840元     │
├──┼────────┼───────────┼─────────┤
│ 六 │ K500塑膠杯     │         179箱        │    每箱940元     │
├──┼────────┼───────────┼─────────┤
│    │  合計          │                      │  5,682,250元     │
└──┴────────┴───────────┴─────────┘
【附表二】
┌──┬──────┬────────┬───────────┬─────────┐
│編號│  侵占日期  │    侵占物品品名│    規格及數量        │    公司價格      │
│    │  (年月日)  │                │                      │    （新臺幣）    │
├──┼──────┼────────┼───────────┼─────────┤
│ 一 │  95.1.20   │    AO塑膠杯    │     AO360--30箱      │    每箱790元     │
│    │            │                ├───────────┼─────────┤
│    │            │                │     AO500--30箱      │    每箱890元     │
├──┼──────┼────────┼───────────┼─────────┤
│ 二 │  95.3.8    │    AO塑膠杯    │     AO360--30箱      │    每箱790元     │
│    │            │                ├───────────┼─────────┤
│    │            │                │     AO500--20箱      │    每箱890元     │
│    │            │                ├───────────┼─────────┤
│    │            │                │     AO700--40箱      │    每箱520元     │
├──┼──────┼────────┼───────────┼─────────┤
│ 三 │  95.3.10   │    AO塑膠杯    │     AO360--25箱      │    每箱790元     │
│    │            │                ├───────────┼─────────┤
│    │            │                │     AO500--12箱      │    每箱890元     │
│    │            │                ├───────────┼─────────┤
│    │            │                │     AO700--45箱      │    每箱520元     │
├──┼──────┼────────┼───────────┼─────────┤
│ 四 │  95.3.17   │    AO塑膠杯    │     AO360--17箱      │    每箱790元     │
│    │            │                ├───────────┼─────────┤
│    │            │                │     AO500--30箱      │    每箱890元     │
│    │            │                ├───────────┼─────────┤
│    │            │                │     AO700--20箱      │    每箱520元     │
├──┼──────┼────────┼───────────┼─────────┤
│ 五 │  95.4.18   │    AO塑膠杯    │     AO360--15箱      │    每箱790元     │
│    │            │                ├───────────┼─────────┤
│    │            │                │     AO500--15箱      │    每箱890元     │
│    │            │                ├───────────┼─────────┤
│    │            │                │     AO700--10箱      │    每箱520元     │
├──┼──────┼────────┼───────────┼─────────┤
│    │            │                │     AO360--117箱     │                  │
│    │總     計   │                │     AO500--107箱     │    247,460元     │
│    │            │                │     AO700--115箱     │                  │
└──┴──────┴────────┴───────────┴─────────┘
